【裁判字號】    98,上訴,495
【裁判日期】    980317
【裁判案由】    毒品危害防制條例
【裁判全文】
臺灣高等法院刑事判決                 98年度上訴字第495號
上  訴  人  臺灣士林地方法院檢察署檢察官
被      告  甲○○
上列上訴人因被告毒品危害防制條例案件，不服臺灣士林地方法
院97年度審訴字第108號，中華民國97年11月20日第一審判決（
起訴案號：臺灣士林地方法院檢察署97年度毒偵字第1587號），
提起上訴，本院判決如下：
    主  文
原判決撤銷。
甲○○施用第一級毒品，累犯，處有期徒刑壹年。扣案之海洛因
（驗餘淨重零點捌貳捌零公克）、甲基安非他命（驗餘淨重陸點
伍零伍捌公克）均沒收銷燬。扣案之外包裝袋拾壹個、塑膠鏟貳
支、磅秤壹個及葡萄糖壹瓶均沒收。
    事  實
一、甲○○前於民國92年間，因違反毒品危害防制條例等案件，
    經臺灣臺北地方法院以92年度訴字第777號判處有期徒刑10
    月、8月、3月，並定執行刑有期徒刑1年6月確定，另因竊盜
    案件，分經臺灣板橋地方法院以92年度易字第1837號、93年
    度易字第70號判處有期徒刑1年、10月，並分經本院以92年
    度上易字第2978號、93年度上易字第745號判決上訴駁回而
    確定，上開4罪經裁定應執行有期徒刑3年1月確定，又因詐
    欺罪，經臺灣板橋地方法院以92年度簡字第3665號判決拘役
    20日確定，與前揭有期徒刑3年1月接續執行，於96年1月7日
    縮刑期滿執行完畢。又其前因施用毒品案件，經觀察、勒戒
    後，認無繼續施用毒品傾向，由臺灣板橋地方法院檢察署檢
    察官以87年度毒偵字第16825號、第17610號、第24077號、
    88年度偵字第6189號不起訴處分確定；復因施用毒品案件，
    經強制戒治及提起公訴，嗣於89年4月25日停止戒治出所，
    迄至89年9月2日保護管束期滿未經撤銷視為執行完畢，另經
    臺灣板橋地方法院以88年度易字第4263號判處有期徒刑6月
    ，嗣經被告撤回上訴確定。再於92年度因施用毒品案件，經
    臺灣臺北地方法院以92年度毒聲字第719號裁定強制戒治及
    提起公訴，嗣於93年1月9日因毒品危害防制條例修正，而停
    止執行強制戒治報結，另經該院以92年度訴字第77 7號判處
    有期徒刑10月、8月、3日，應執行有期徒刑1年6月確定。詎
    其猶不知悔改，復於前案強制戒治執行完畢釋放後5年內再
    犯施用毒品罪，經臺灣板橋地方法院以97年度訴字第907號
    、1558號分別判處有期徒刑8月及10月、10月（10月及10月
    定執行刑為有期徒刑1年6月），並經本院以97年度上訴字第
    4918號、5637號均判決上訴駁回確定後，復基於施用第一級
    毒品海洛因及第二級毒品甲基安非他命之犯意，於97年7月
    19日中午12時許，在其位於臺北縣淡水鎮○○街85巷43號5
    樓租屋處，以將海洛因、甲基安非他命同時摻入香菸點燃吸
    食之方式，同時施用海洛因及甲基安非他命1次。嗣於同日
    晚上8時45分許，在上揭租屋處為警查獲，並扣得海洛因1
    包（毛重1.03公克，驗餘淨重0.8280公克）、甲基安非他命
    10包（毛重共計8.7460公克，驗餘淨重6.5058公克），及其
    所有供施用毒品所用之塑膠鏟2支、磅秤1個、葡萄糖1瓶、
    非供施用毒品所用之新台幣3000元（意圖販賣而持有毒品部
    分另為不起訴處分），及非其所有之吸食器1組、螺絲起子4
    支、十字起子1支、固定扳手1支、小型老虎鉗1支、工具包1
    個（竊盜部分另案偵辦中）。
二、案經臺北縣政府警察局淡水分局報請臺灣士林地方法院檢察
    署檢察官偵查起訴。
    理  由
一、訊據被告甲○○對於施用第一、二級毒品犯行業於原審坦承
    不諱（原審卷第39至40頁）。且被告為警查獲時所採集尿液
    經送鑑驗結果，確呈嗎啡及甲基安非他命之陽性反應，此有
    臺灣檢驗科技股份有限公司之濫用藥物檢驗報告在卷可憑（
    偵卷第71頁）。並有海洛因1包、甲基安非他命10包扣案可
    資佐證，上揭毒品經送檢驗結果，確實分別含有海洛因、甲
    基安非他命成份無誤，亦有交通部民用航空局航空醫務中心
    毒品鑑定書2紙附卷可稽（偵卷第68、69頁）。足認被告自
    白與事實相符，堪予採信。又本件被告如事實欄所載之毒品
    前科情形，有臺灣高等法院被告前案紀錄表附卷可稽，本案
    雖距初犯強制戒治執行完畢釋放已逾5年，惟其間被告已於
    91年3月中旬至92年4月10日止因施用毒品犯行經判決確定，
    自無再經觀察、勒戒及強制戒治之必要，應逕行追訴處罰。
    綜上，本件事證明確，被告犯行洵堪認定，應予依法論科。
二、核被告所為，係犯毒品危害防制條例第10條第1項、第2項之
    施用第一級、第二級毒品罪。被告施用前後持有毒品之低度
    行為，應為施用之高度行為所吸收，不另論罪。被告將海洛
    因、甲基安非他命合併置於香菸內同時施用，係以1行為而
    觸犯上開2罪，為想像競合犯，應依刑法第55條規定，從一
    重以施用第一級毒品罪處斷。又被告有如事實欄所載之前科
    及執行紀錄，有本院被告前案紀錄表在卷可考，其於受有期
    徒刑執行完畢後，5年內故意再犯本件有期徒刑以上之罪，
    為累犯，應依法加重其刑。
三、原審認被告事證明確，予以論罪科刑，固非無見。惟扣案
    之海洛因外包裝袋1個、甲基安非他命外包裝袋10個，均非
    毒品，且與所包裝之毒品尚非無法析離，原審併依毒品危害
    防制條例第18條第1項前段之規定宣告沒收銷燬，尚有未合
    。被告於97年間因3次施用第一、二級毒品案件，分別經
    臺灣板橋地方法院以97年度訴字第907號、1558號分別判處
    有期徒刑8月及10月、10月（10月及10月定執行刑為有期徒
    刑1年6月），並經本院以97年度上訴字第4918號、5637號均
    判決上訴駁回確定，有本院被告前案紀錄表在卷可按。未幾
    又再犯本件施用第一級、第二級毒品案件，顯然毒癮甚深，
    自制力薄弱，詎原審僅量處有期徒刑8月，猶較被告前次之
    刑度為輕，顯然量刑容有不當。檢察官上訴主張量刑過輕，
    非無理由，且原判決亦有上開可議之處，自應由本院將原判
    決撤銷改判。爰審酌被告前已有施用毒品之不良素行，歷經
    觀察勒戒、強制戒治，並經論罪科刑，且執行完畢後，仍不
    思戒絕，一再戕害己身，顯示其定力不足、意志不堅、易受
    外界誘惑，原不宜寬縱，惟念其坦承犯行，犯後態度尚佳等
    一切情狀，量處如主文第二項所示之刑，以資懲儆。扣案之
    海洛因（毛重1.03公克，驗餘淨重0.8280公克）、甲基安非
    他命（毛重共計8.7460公克，驗餘淨重6.5058公克），係本
    件查獲之第一、二級毒品，均應依毒品危害防制條例第18條
    第1項前段規定諭知沒收銷燬。至上開海洛因、甲基安非他
    命外包裝袋共11個，係用於包裹海洛因、甲基安非他命，防
    其裸露、潮濕，便於攜帶施用，與扣案之塑膠鏟2支、磅秤1
    個、葡萄糖1瓶，均屬被告所有供本件犯罪所用之物，均依
    刑法第38條第1項第2款規定宣告沒收。另扣案之吸食器1組
    、螺絲起子4支、十字起子1支、固定扳手1支、小型老虎鉗1
    支、工具包1個，被告否認為其所有，亦無證據證明為其所
    有，且與本件施用毒品無關；扣案之3000元，雖為被告所有
    ，然與本案無關，自不得宣告沒收，附此敘明。
四、被告經本院合法傳喚，無正當之理由不到庭者，爰不待其陳
    述，逕行判決。
據上論斷，應依刑事訴訟法第369條第1項前段、第364條、第371
條、第299條第1項前段，毒品危害防制條例第10條第1項、第2項
、第18條第1項前段，刑法第11條、第55條、第47條第1項、第38
條第1項第2款，判決如主文。
本案經檢察官謝英民到庭執行職務。
中    華    民    國    98    年    3     月    17    日
                  刑事第二庭審判長法  官  洪光燦
                                  法  官  李麗玲
                                  法  官  林恆吉
以上正本證明與原本無異。
如不服本判決，應於收受送達後十日內向本院提出上訴書狀，其
未敘述上訴之理由者並得於提起上訴後十日內向本院補提理由書
（均須按他造當事人之人數附繕本）。「切勿逕送上級法院」。
                                  書記官  陳盈璇
中    華    民    國    98    年    3     月    17    日
附錄：本案論罪科刑法條全文
毒品危害防制條例第10條
施用第1 級毒品者，處6月以上5年以下有期徒刑。
施用第2 級毒品者，處3年以下有期徒刑。


司法院資訊處製作；財團法人民間司法改革基金會備份。
